【裁判字號】    97,聲判,63
【裁判日期】    971031
【裁判案由】    聲請交付審判
【裁判全文】
臺灣板橋地方法院刑事裁定              97年度聲判字第63號
聲  請  人
即  告訴人  乙○○
代  理  人  湯應欽律師
被      告  甲○○
上列聲請人即告訴人因被告妨害自由等案件，不服臺灣高等法院
檢察署九十七年度上聲議字第四○三九號駁回再議之處分（原不
起訴處分案號：臺灣板橋地方法院檢察署九十七年度偵字第一三
三四九號），聲請交付審判，本院裁定如下：
    主  文
聲請駁回。
    理  由
一、按告訴人不服上級法院檢察署檢察長或檢察總長認再議為無
    理由而駁回之處分者，得於收受處分書後十日內委任律師提
    出理由狀，向該管第一審法院聲請交付審判；法院認為交付
    審判之聲請不合法或無理由者，應駁回之，刑事訴訟法第二
    百五十八條之一第一項、第二百五十八條之三第二項前段分
    別定有明文。上開條文立法意旨，既係對於檢察官不起訴或
    緩起訴裁量權制衡之一種外部監督機制，法院僅就檢察官所
    為不起訴或緩起訴之處分是否正確加以審查，以防止檢察機
    關濫權，依此立法精神，法院就聲請交付審判案件之審查，
    所謂「得為必要之調查」，其調查證據之範圍，自應以偵查
    中曾顯現之證據為限，不可就告訴人新提出之證據再為調查
    ，亦不可蒐集偵查卷外之證據，則法院就聲請交付審判案件
    之審查，所謂「得為必要之調查」，其調查證據之範圍，自
    更應以偵查中曾顯現之證據為限，否則將與刑事訴訟法第二
    百六十條之再行起訴規定混淆不清（參照臺灣高等法院九十
    一年四月二十五日第一次刑事庭庭長法律問題研究會議決議
    意旨）。
二、本件聲請人即告訴人於民國九十七年八月十二日收受臺灣高
    等法院檢察署之處分書後，遂委任湯應欽律師為代理人敘明
    不服之理由於九十七年八月二十二日向本院聲請交付審判，
    程序上於法並無不合，先為敘明。
三、聲請意旨：如附件聲請人之刑事交付審判聲請狀所載。
四、經查：
  (一)竊佔罪部分
    按竊佔罪之成立，除客觀上有竊佔之事實外，主觀上尚須有
    意圖為自己或他人不法之利益使足當之。查門牌號碼為臺北
    縣新莊市○○路六百七十一巷一弄五號一樓至五樓建物係（
    新莊市○○段○○四○二─○○○建號）坐落在十四地號土
    地上，其中一樓建物部分被隔間成三間（以下編號為第一、
    二、三間教室）教室做為幼稚園教室使用，五號一樓大門旁
    有鐵捲門一道，入內左側為幼稚園教室，右側有透明玻璃門
    ，中間為通道，通道座落於十四地號上，通道上方用石綿瓦
    屋頂遮蔽，其上裝有電燈，鐵捲門如拉下，五號一樓無法進
    入該通道，上開事實業經臺灣地方法院檢察署檢察官當場勘
    驗無誤，並有勘驗筆錄、土地登記謄本、建物及走道位置套
    繪略圖各一份及現場照片十張在卷足佐，足見被告辯稱因告
    訴人所使用之上開幼稚園第一、二、三間教室前方走廊通道
    部分佔用新莊市○○段○○四○二─○○○建號之騎樓部分
    ，因而置放鐵櫃一只，抗議告訴人裝設鐵捲門導致住戶無法
    使用上開騎樓等情，應屬信而有徵，尚難認其放置鐵櫃而佔
    用鐵櫃所涵蓋之微小範圍，主觀上有何為自己或他人不法利
    益之意圖，即難以竊佔罪責相繩。
  (二)侵入住宅罪部分
    按刑法第三百零六條之侵入住宅罪，其保護之法益是個人生
    活之安寧及允許他人進入其住宅等之自由，是侵入之住宅或
    建築物，若為無人居住之空屋，即非本罪客體，又所謂住宅
    ，乃供人起居飲食等日常生活所使用之房宅。經查：上開幼
    稚園已近三年未使用，且前曾發生遊民死於該處等情，亦據
    告訴人指稱在卷，對照證人許翠華前揭證詞內容及現場勘驗
    結果，堪認上開幼稚園為無人居住之空屋，又告訴人於聲請
    狀既稱：「告訴人仍經常巡視監管」，顯非以居住之目的而
    居住於上開幼稚園內，即令被告確曾依告訴人所指，臨時進
    入該區域置放鐵櫃，亦與刑法第三百零六條之構成要件不符
    ，難以該罪責相繩。
  (三)強制罪部分
    刑法第三百零四條第一項稱「強暴」者，乃以實力不法加諸
    他人之謂，雖不以直接施諸於他人為必要，即間接施之於物
    體而影響於他人者，亦屬之，然仍需被害人在場，始有受強
    暴之可能，倘被害人根本不在場，自不足構成強暴事由（最
    高法院八十五年度臺非字第三五六號、八十六年度臺非字第
    一二二號判決意旨參照）。又強制罪所保護之法益，為個人
    行動之自由，其內含包括個人意思決定自由及身體活動自由
    。經查，證人黃雪娥於偵查時證稱：伊當時發現該處被放鐵
    櫃，有通知聲請人，聲請人叫伊要處理，所以伊過去張貼告
    示，伊要離開時，被告過來說鐵櫃是他放的，所以伊不敢動
    鐵櫃，就離開了；於警詢時亦證稱：約在九十六年三月二十
    五日左右，因處理乙○○之房屋、土地，至新莊市○○路六
    百七十一巷一弄五號鐵門前，意欲將其大門鐵捲門拉下時，
    因不知何人置放一個貨櫃於大門鐵捲門下方，故張貼公告一
    張於鐵門下貨櫃，未料此時突有一男子駕機車返回，見伊當
    貼公告，便大聲斥責伊，並說「你憑什麼動我東西！」，並
    表示要告伊云云…，伊向其表示伊只是受託於房屋所有人，
    將鐵門放下，以避免遊民入內發生危險等等，他聽聞後，仍
    在鐵門前變本加厲，大聲指責伊，指伊搞不清楚狀況、為虎
    作倀和受人欺負多年等等，伊現場表示委託人乙○○係為持
    有全狀該建物及土地之合法所有人，伊全不理會伊的解釋，
    最後伊見該名男子不斷加大音量，亦不聽伊的解釋，只得逕
    自離開；另證人許振華證稱：當時聲請人來店裡要伊過去把
    鐵櫃四周圍起來，伊到現場時告訴人不在現場，有一個人下
    來跟伊講不可以圍起來，所以伊就離開了等情。是被告雖有
    出面告知證人黃雪娥及許振明不得移除鐵櫃及將該處圍起來
    ，惟過程中並未對渠二人施加物理有形之暴力行為，縱令確
    曾稱「你憑什麼動我東西！」、「如發生火災，要證人負責
    」等語且揚言提告，亦僅係追問法律權源、警告公共安全責
    任並表示依法追訴之意，並非以將來「非法」惡害為通知，
    並非屬脅迫行為，依現存證據，尚無從逕以黃雪娥、許振明
    避免涉入他人爭端之反應，認為被告上開行為觸犯強制罪。
    至告訴人於警詢中指訴被告曾對伊揚言「不得將貨櫃遷移」
    、「如果你移走，要給你好看」、「歡迎你去告我」云云，
    僅有告訴人單方指訴，亦無從據此認定被告犯嫌，附此指明
    。
五、綜上所述，原偵查、再議程序認被告犯罪嫌疑不足，而分別
    為不起訴處分、再議駁回處分部分，核無不當。聲請人猶執
    前詞，聲請交付審判，為無理由，揆諸上揭說明，自應予以
    駁回。
據上論斷，應依刑事訴訟法第258 條之3 第2 項前段，裁定如主
文。
中    華    民    國    97    年    10    月    31    日
                刑事第二庭  審判長法  官  王屏夏
                                  法  官  吳幸娥
                                  法  官  王偉光
上列正本證明與原本無異。
本件裁定不得抗告。
                                  書記官  陳宥伶
中    華    民    國    97    年    11    月    4     日


司法院資訊處製作；財團法人民間司法改革基金會備份。
